【裁判字號】    98,簡上,101
【裁判日期】    980924
【裁判案由】    詐欺
【裁判全文】
臺灣花蓮地方法院刑事判決             98年度簡上字第101號
上  訴  人
即  被  告  甲○○
上列上訴人即被告因詐欺案件，不服臺灣花蓮地方法院中華民國
98年5月27日98年度花簡字第141號第一審判決（聲請簡易判決處
刑案號：臺灣花蓮地方法院檢察署97年度偵字第3912號），提起
上訴，本院判決如下：
    主      文
上訴駁回。
    事實及理由
一、本案經本院審理結果，認為原審以上訴人即被告（以下簡稱
    被告）犯幫助恐嚇取財罪，判處有期徒刑5 月，及諭知易科
    罰金之折算標準，認事用法均無不合，應予維持，並引用第
    一審判決書記載之事實、證據及理由。（如附件）
二、上訴意旨略以：(一)被告於警詢及偵查中就何時遺失之供述，
    係因於警詢時不斷為警勸誘承認犯行，而受脅迫，始以消極
    態度供稱「不知情」，自白應無證據能力、(二)被告對妻子皮
    包內置放何物無法詳細說明本人情之常，原審應傳喚被告之
    妻到庭查證、(三)原審未說明被告所遺失之存摺、金融卡遭詐
    騙集團利用之時點，係恐嚇階段或在取財階段，容有疑義、
    (四)被告並無主觀幫助恐嚇之故意、(五)原審量刑過重，並請求
    給予緩刑之宣告云云。
三、惟查：
    (一)被告於警詢、偵查中均已否認有交付本案存摺、金融卡予
      不詳犯罪集團，並未自白等情，有筆錄在卷可稽，顯已無
      「自白」係受脅迫而不當取得，而無證據能力之問題，且
      苟如被告自始至終所供稱：本案帳戶存摺、金融卡係遺失
      云云，則調查局及檢察官就何時遺失、如何遺失等詳細訊
      問被告，係調查對被告有利之事實，被告豈有可能反為而
      消極供述，自陷己不利，是被告辯稱警詢、偵查中之供述
      非出於任意性而無證據能力，顯不足採。
    (二)又被告調查局受詢即供稱：「前述提款卡、存摺（按即本
      案存摺、提款卡）是放在大皮包裡，當時我陪我太太前往
      花蓮市黃港生婦產科診所，給小孩看病時，由我太太攜帶
      ，在診所附近遺失，遺失的時間我記不起來。」、「除了
      我的印章及身分證由我自己保管外，我們家其他所有的健
      保卡證件、存摺、提款卡都集中放在我家裡的大皮包裡面
      ，所以我們出門就隨身攜帶」等語，則被告已明確供述除
      其本案帳戶之印章及身分證由其保管外，其餘證件者平日
      均集中置放在家中之大皮包，當日由其妻攜帶外出而遺失
      ，不僅供述至為明確，且既平日即集中置放，被告所述即
      應無無法詳細說明之情形；況被告於警詢時係供稱其身分
      證置放在自己的皮包內並未遺失等語；於檢察官偵查中竟
      供稱身分證一同隨大皮包遺失，嗣於本院調查時又供稱並
      未遺失云云，則被告不僅對先前明確陳述，先後予以不同
      之供述，甚且對自己保管之身分證有無遺失竟亦為不同供
      述，原審據此未予採信，並無違論理及經驗法則。
    (三)按幫助犯係從屬於正犯而成立，以正犯已經犯罪為要件，
      故幫助犯並非其幫助行為一經完成，即成立犯罪，必其幫
      助行為或其影響力持續至正犯實施犯罪始行成立（最高法
      院96年度台非字第312 號裁判參照）。查本案原審判決於
      事實及理由欄中，已詳細說明認定被害人遭恐嚇之時間分
      別為96年12月26日、同年月31日、97年1月3日，已堪明確
      認定被告所犯幫助恐嚇或幫助詐欺犯行成立之時點。至被
      告何時交付帳戶存摺、金融卡，實與本案幫助犯成立時點
      無涉，況原審亦已認定係在96年12月20日後某日，並無上
      訴意旨所指未予說明之情形。
    (四)按刑法關於犯罪之故意，係採希望主義，不但直接故意，
      須犯人對於構成犯罪之事實具備明知及有意使其發生之兩
      個要件，即間接故意，亦須犯人對於構成犯罪之事實預見
      其發生，且其發生不違背犯人本意，最高法院著有22年上
      字第4229號判例可資參照。查本案被告有幫助恐嚇取財之
      不確定故意（間接故意），為原審認定明確，復於判決事
      實及理由欄二、(六)項下詳敘說明，被告空言否認有主觀幫
      助之故意，並不足採。
    (五)按量刑之輕重，係事實審法院得依職權自由裁量之事項，
      茍已斟酌刑法第57條各款所列情狀而未逾越法定刑度，則
      不得遽指為違法；又刑罰之量定屬法院自由裁量之職權行
      使，但仍應審酌刑法第57條所列各款事由及一切情狀，為
      酌量輕重之標準，並非漫無限制，在同一犯罪事實與情節
      ，如別無其他加重或減輕之原因，下級法院量定之刑，亦
      無過重或失輕之不當情形，則上級法院對於下級法院之職
      權行使，原則上應予尊重，最高法院著有72年度台上字第
      6696號判例、85年度台上字第2446號判決意旨可資參照。
      而刑法第346條第1項恐嚇取財罪法定本刑為6月以上，5年
      以下有期徒刑，原審適用刑法第55條、第30條第1 項前段
      、第2項，對被告論以同法第346條第1 項之幫助犯一罪，
      並依正犯之刑予以減輕，量刑且已斟酌刑法第57條各款情
      形，復未逾越法定刑之範圍，亦無過輕或過重之不當情形
      ，依前揭最高法院判例及裁判要旨，尚難認原審量刑有違
      法之情事。又被告自警詢、偵查中迄本院審理時均未能坦
      承犯行，且交付金融帳戶予不詳犯罪集團，作為恐嚇或詐
      欺之用，嚴重危害社會秩序及交易安全，甚且造成眾多無
      辜民眾財產損失，難認上揭刑之宣告，有暫不執行為適當
      之情形，上訴意旨求為緩刑宣告，亦不足採。
四、綜上所述，本案被告提起本件上訴，指摘原判決不當云云，
    求為撤銷改判，為無理由，應予駁回。
據上論斷，應依刑事訴訟法第455條之1第1項、第3項、第368 條
、第373條，判決如主文。
本案經檢察官簡淑如到庭執行職務。
中    華    民    國    98    年    9     月    24    日
                  刑事第二庭  審判長  法  官  陳世博
                                      法  官  陳月雯
                                      法  官  林恒祺
上列正本證明與原本無異。
本件不得上訴。
中    華    民    國    98    年    9     月    25    日
                                      書記官


司法院資訊處製作；財團法人民間司法改革基金會備份。
